【裁判字號】    99,交聲,3141
【裁判日期】    991015
【裁判案由】    交管條例聲異
【裁判全文】
臺灣板橋地方法院交通事件裁定        99年度交聲字第3141號
原處分機關  交通部公路總局臺北區監理所板橋監理站
異  議  人
即受處分人  甲○○
上列異議人即受處分人因違反道路交通管理處罰條例案件，對於
交通部公路總局臺北區監理所板橋監理站民國99年8 月27日板監
裁字第裁41－C00000000 號違反道路交通管理事件裁決書所為之
處分（原舉發通知單案號：臺北縣政府警察局北縣警交大字第C0
0000000 號）聲明異議，本院裁決如下：
    主    文
異議駁回。
    理    由
一、原處分意旨略以：異議人即受處分人甲○○於民國99年5 月
    3 日晚上10時28分許，騎乘車牌號碼689—BDW號重型機車，
    行經臺北縣泰山鄉○○路○ 段、福泰街口，經臺北縣政府警
    察局新莊分局泰山分駐所員警當場攔檢測試其呼氣酒精濃度
    超過標準值達每公升0.58毫克，遂以異議人「酒後駕車（酒
    測值0.58MG∕L ）」為由，依違反道路交通管理處罰條例第
    35條第1 項第1 款規定掣單舉發，嗣經原處分機關於99年8
    月27日依道路交通管理處罰條例第35條第1 項第1 款、第24
    條第1 項第2 款（裁決書漏列第1 項第2 款）及違反道路交
    通管理事件統一裁罰基準及處理細則第41、43、44、67條規
    定，以板監裁字第裁41－C00000000 號違反道路交通管理事
    件裁決書認定受處分人「汽車駕駛人酒精濃度超過規定標準
    （0.55以上）」而裁處罰鍰新臺幣（下同）45,000元，吊扣
    駕駛執照12個月，並施以道路交通安全講習。
二、異議意旨略以：伊因緩起訴處分已向國庫支付50,000元，卻
    又因上述相同事件遭監理站裁處罰鍰45,000元，爰依法聲明
    異議，請求撤銷原處分機關關於罰鍰部分之裁罰等語。
三、按汽車駕駛人，有道路交通管理處罰條第35條第1 項情形者
    ，應接受道路交通安全講習；汽車駕駛人，駕駛汽車經測試
    檢定酒精濃度超過規定標準者，處新臺幣15,000元以上60,0
    00元以下罰鍰，並當場移置保管該汽車及吊扣其駕駛執照1
    年，因而肇事致人受傷者，並吊扣其駕駛執照2 年，致人重
    傷或死亡者，吊銷其駕駛執照，並不得再考領；汽車駕駛人
    違反本條例規定，應受吊扣駕駛執照處分，道路交通管理處
    罰條例第24條第1 項第2 款、第35條第1 項第1 款分別定有
    明文。又按受處分人，不服主管機關依據道路交通管理處罰
    條例所為之處罰，得於接到裁決之翌日起20日內，向管轄地
    方法院聲明異議；又交通法庭認聲明異議不合法律上之程式
    者，應以裁定駁回之，道路交通管理處罰條例第87條第1 項
    、道路交通案件處理辦法第18條前段分別定有明文。又按處
    理違反道路交通管理事件，有關文書送達之程序，依行政程
    序法之規定；送達，於應受送達人之住居所、事務所或營業
    所為之；於應送達處所不獲會晤應受送達人時，得將文書付
    與有辨別事理能力之同居人、受僱人或應送達處所之接收郵
    件人員，違反道路交通管理事件統一裁罰基準及處理細則第
    5 條，行政程序法第72條第1 項前段、第73條第1 項亦分別
    定有明文。另依道路交通管理處罰條例第87條規定向管轄法
    院聲明異議之期間，自裁決送達之翌日起算，並得依法扣除
    在途期間，道路交通案件處理辦法第12條亦定有明文。而道
    路交通異議案件，當事人非居住於處罰機關所在之鄉、鎮、
    市(包括縣轄市、省轄市及院轄市)，但居住於受理聲明異議
    案件法院之管轄區域者，依本標準第二條第一款中之「地方
    法院在途期間」欄所載日數，扣除在途期間 (以本院為例，
    當事人居住在土城市以外本院轄區者，其在途期間為2日)，
    法院訴訟當事人在途期間標準第4 條第1 款第2 目亦規定甚
    明。
四、經查：原處分機關於99年8 月27日板監裁字第裁41－C00000
    000 號所為之裁決書書面通知上載有：「附記：受處分人不
    服處罰者，得於接到裁決書之翌日起二十日內，以司法紙狀
    提出聲明異議，載明裁決日期、字號及理由、交由（板橋監
    理站）所轉送管轄地方法院」等字樣，且就「二十日內」字
    樣以紅色標明，此有上開裁決書1 紙附卷可參，可見原處分
    機關就本件行政處分業已告知異議人其救濟之法定期間及救
    濟途徑。次查，本件原處分係於99年8 月30日送達異議人戶
    籍地，並由受雇人簽名收受，有交通部公路總局臺北區監理
    所板橋監理站違反道路交通管理事件裁決書、交通部公路總
    局臺北區監理所板橋監理站送達證書各1 紙附卷為憑，揆諸
    前揭說明，該裁決書自99年8 月30日送達異議人戶籍地，並
    由受雇人簽名收受時起已生合法送達之效力。又原處分機關
    址設臺北縣中和市○○路○ 段116 號，而異議人於受處分當
    時之上揭住所，雖不在原處分機關所在之鄉、鎮、市，但居
    住於本院管轄區域內，則依上開規定其在途期間為2 日，故
    其異議期間應於99年9月21日 (非假日)屆滿（即自上開裁決
    書合法送達之翌日99年8 月31日起起算20日，再加計2 日）
    ，而異議人遲至99年9 月24日始向原處分機關提出聲明異議
    狀，分別有該聲明異議狀、交通部公路總局臺北區監理所板
    橋監理站對違反道路交通管理事件不服裁決聲明異議案件移
    送書、聲明異議狀上所蓋原處分機關收文戳章可稽，是本件
    異議已超過前揭法定之20日異議期間，且無從補正，揆諸前
    開規定，異議人已不得聲明異議，其提起本件聲明異議，並
    不合法，應予駁回。
五、有關異議人所抗辯部分：
  (一)按行政罰法第26條規定：「一行為同時觸犯刑事法律及違反
    行政法上義務規定者，依刑事法律處罰之。但其行為應處以
    其他種類行政罰或得沒入之物而未經法院宣告沒收者，亦得
    裁處之。前項行為如經不起訴處分或為無罪、免訴、不受理
    、不付審理之裁判確定者，得依違反行政法上義務規定裁處
    之。」，此即所謂一事不二罰原則。次按被告所犯為死刑、
    無期徒刑或最輕本刑3 年以上有期徒刑以外之罪，檢察官參
    酌刑法第57條所列事項及公共利益之維護，認以緩起訴為適
    當者，得定1 年以上3 年以下之緩起訴期間為緩起訴處分，
    其期間自緩起訴處分確定之日起算；又被告於緩起訴期間內
    ，有下列情形之一者，檢察官得依職權或依告訴人之聲請撤
    銷原處分，繼續偵查或起訴：一、於期間內故意更犯有期徒
    刑以上刑之罪，經檢察官提起公訴者；二、緩起訴前，因故
    意犯他罪，而在緩起訴期間內受有期徒刑以上刑之宣告者；
    三、違背第253 條之2 第1 項各款之應遵守或履行事項者，
    刑事訴訟法第253 條之1 第1 項、第253 條之3 第1 項分別
    定有明文。準此，被告經檢察官為「緩起訴」處分者，於「
    緩起訴」之猶豫期間內，其最後是否會被檢察官提起公訴？
    猶懸而未定，意即「緩起訴」處分於猶豫期間內尚未具有實
    質之確定力，檢察官於期間內，可對被告繼續觀察，此時若
    被告顯無反省警惕之情或根本欠缺反省警惕之能力，檢察官
    得依職權或依告訴人之聲請，將被告「緩起訴」處分撤銷。
  (二)經查：本件異議人之上開酒後駕車行為，同時觸犯刑法第18
    5 條之3 之公共危險罪，經臺灣板橋地方法院檢察署檢察官
    於99年5 月12日以99年度速偵字第2971號為緩起訴處分，緩
    起訴期間為1 年（自99年6 月1 日起至100 年5 月31日止）
    ，已當庭書立悔過書，並命向國庫支付50,000元，嗣經臺灣
    高等法院檢察署檢察長於99年6 月1 日以99年度上職議字第
    7553號認原處分並無不當而駁回確定，且經異議人於99年9
    月24日履行上開緩起訴條件完畢。然異議人於緩起訴期間內
    ，故意更犯有期徒刑以上之公共危險罪，經臺灣板橋地方法
    院檢察署檢察官以99年度速偵字第4241號聲請簡易判決處刑
    ，經本院於99年8 月9 日以99年交簡字第3998號判處罰金80
    ,000元確定，是異議人因違背刑事訴訟法第253 條之3 第1
    項第1 款之規定，經臺灣板橋地方法院檢察署檢察官依職權
    撤銷緩起訴處分（99年度撤緩字第459 號），此有上開緩起
    訴處分書、聲請簡易判決處刑書、判決書、臺灣高等法院被
    告前案紀錄表各乙份附卷可稽。揆諸前揭說明，異議人既因
    同一酒醉駕車行為同時觸犯刑事法律及違反行政法上義務，
    然刑事部分經法院審理裁判，行政機關若逕行依法行政裁罰
    ，毋寧將使行為人有同時遭受行政處罰及刑事處罰之情形，
    基於「一事不二罰」之行政罰原則，原處分機關自不得就同
    一行為，再行重複裁處罰鍰至明。是以，異議人於本件酒後
    駕車之義務違反行為，既經撤銷緩起訴及尚未受刑事追訴處
    罰前，原處分機關遽於99年8 月27日向異議人裁處罰鍰45,0
    00元，即有未洽，應由原處分機關俟上開酒醉駕車之刑事判
    決確定後，另為適法之處理。至吊扣駕駛執照12個月及施以
    道路交通安全講習部分，乃為裁罰性之不利處分，係為達嚇
    阻酒後駕車之不法行為，維護道路交通用路權人生命、身體
    安全法益之目的，屬於行政罰法第26條第1 項但書所稱其他
    種類行政罰，原處分機關仍得依法裁處，附此敘明。
六、據上論結，依道路交通案件處理辦法第18條前段，裁定如主
    文。
中    華    民    國    99    年    10    月    15    日
                  交通法庭  法  官    連  雅  婷
以上正本證明與原本無異。
如不服本裁定應於送達後五日內向本院提出抗告狀。
                            書記官    郭  晉  良
中    華    民    國    99    年    10    月    15    日

司法院資訊處製作；財團法人民間司法改革基金會備份。
